【裁判字號】    90,上更(一),774
【裁判日期】    901231
【裁判案由】    違反電信法
【裁判全文】
臺灣高等法院刑事判決                          九十年度上更(一)字第七七四號
    上  訴  人
    即  被  告  乙○
右上訴人因違反電信法案件，不服臺灣板橋地方法院八十七度訴字第一三三五號，中
華民國八十七年九月二十一日第一審判決（起訴案號：臺灣板橋地方法院檢察署八十
六年度偵字第二二六八七號）提起上訴，經判決後，由最高法院發回更審，本院判決
如左：
    主  文
原判決撤銷。
乙○連續行使偽造私文書，足以生損害於他人，處有期徒刑肆月，如易科罰金，以三
百元折算一日。扣案電話號碼為000000000號之盜拷行動電話機具壹具沒收
。
    事  實
一、乙○於民國（下同）八十三年一月二十五日，因運輸販賣毒品案件，為台灣高等
    法院判處有期徒刑三年六月，褫奪公權二年，其於八十五年二月十七日縮短刑期
    假釋出監，假釋期間應至八十六年十二月二十七日始因縮短刑期屆滿。詎乙○在
    假釋期間，仍不思悔改，於假釋出獄後之八十五年初，時有他人將中華電信股份
    有限公司000000000號行動電話之序號及內碼盜拷於行動電話ＩＣ板內
    （該電話合法租用人為甲○○）。乙○於八十六年四月間取得該行動電話機具後
    ，意圖為自己不法利益，基於以無線電磁盜用他人電信設備通信之概括犯意，連
    續於台北縣市一帶，持用該盜拷行動電話機具撥號啟動其序號及內碼向中華電信
    股份有限公司傳送無線電磁訊號，隱瞞其並非合法使用人之事實，要求中華電信
    公司提供通話服務，使該公司行動電話機房誤以為係行動電話租用人甲○○所使
    用，而許以通話並將使用電話費記錄在甲○○帳目上，其即藉此取得使用行動電
    話通信免付費之不法利益，而使原合法使用該號碼之甲○○受有電話費額外增加
    之損害。嗣於八十六年八月十五日十四時許，為警在臺北市○○○路○段五十六
    巷十號裕武賓館內查獲，並扣得其所持用之上開盜拷行動電話機具乙具。
二、案經台北市政府警察局中山分局移送台灣台北地方法院檢察署呈請台灣高等法院
    檢察署檢察長核轉台灣板橋地方法院檢察署檢察官偵查起訴。
    理  由
一、被告乙○經本院合法傳喚始終未到庭，惟被告於警、偵訊、原審及本院前審矢口
    否認有右開違反電信法犯行，辯稱：為警查扣之盜拷行動電話係男性友人「阿義
    」委託伊出售，乙支賣二千元，伊並未製造及利用盜拷行動電話通信云云。惟查
    ：本件中華電信股份有限公司000000000號行動電話之合法租用人為甲
    ○○，該電話自八十五年初起因遭人盜用，每月電話費由四千多元暴增至一萬餘
    元等情，業經被害人甲○○於偵訊時指證歷歷，而被告為警查獲時持有該盜拷0
    00000000號行動電話機具乙具，其於原審訊問時無法說明所稱提供該行
    動電話之「阿義」為何人，核其辯解已屬無據，且若被告持有之盜拷行動電話為
    「阿義」委託其出售，該「阿義」男子理應留有通訊方法以供被告與之聯絡，否
    則被告如何將出售所得價款交付「阿義」，而原審再三質之被告，其對「阿義」
    之真實姓名、住所均陳稱不知，此顯不合常情，另被告於本院前審審理時雖仍辯
    稱行動電話是阿義交付，伊是在裕武賓館被警查獲，阿義是在八十六年四、五月
    交付，伊在六月出國，電話未帶在身上，阿義說電話不要而給伊，伊未盜打，伊
    不知阿義真實姓名，伊找不到阿義等語（見前審卷第二六頁），另證人方福進於
    本院前審到庭雖供稱：伊認識被告及張長義，是事後被告有說行動電話是張長義
    交付的，伊不知被告有無使用行動電話（見前審卷第六七頁）。證人方福進僅是
    聽被告說行動電話是張長義交付即為傳聞之詞，尚難為被告有利認定。又被告供
    述阿義八十六年四、五月間交付。而被告係八十六年八月十五日十四時許在裕武
    賓館內被警查獲，持有該盜拷之行動電話，顯見被告持有該盜拷行動電話已近四
    月，被告辯稱並未使用，顯與常情有違，按被告遭警查獲時係連同行動電話充電
    器一併被查獲，且查獲當時該行動電話顯示尚有電力，按一般行動電話長時間未
    使用之狀況下，行動電話之電池經過未滿一週之時間其電力即已耗盡，被告辯稱
    持有該行動電話期間未使用該電話，無非飾卸之詞，不足採信。被告聲請傳訊之
    證人張長義到庭供述，伊未曾拿000000000行動電動予被告，亦未盜拷
    行動電話，伊不知被告盜打他人行動電話（見本院前審卷第九八頁）張某所述，
    亦難為被告有利之認定，是被告前開所辯應屬畏罪卸責之詞，不足採信，本件事
    證明確，被告犯行堪以認定。
二、按行動電話手機之電子序號及內碼等，係手機製造廠商及行動電話通信業者方有
    權製作，將之輸錄於行動電話手機之電腦電磁紀錄內，供行動電話通信業者之電
    腦網路交換控制中心比對查核，以決定是否准許該手機使用者通信之用，合於永
    續狀態中表示一定用意證明之文書概念，屬刑法第二百二十條第二項、第二百十
    條之準私文書，被告乙○持用盜拷他人行動電話序號及內碼之手機撥號通話，藉
    此取得免付費之不法利益，係一行為同時觸犯刑法第二百十六條、第二百二十條
    第二項、第二百十條行使偽造準私文書罪及修正前電信法第五十六條第一項盜用
    他人電信設備通信罪（查電信法業於八十八年十一月三日修正公布施行，有關第
    五十六條第一項，其法定刑已修正為五年以下有期徒刑、併科新台幣一百五十萬
    元以下罰金，較舊法有拘役刑，且罰金為新台幣十五萬元以下為重，故仍應適用
    對被告較有利之舊法）。被告先後多次以無線電磁方式盜用他人電信設備通信行
    為而犯上開二罪，時間緊接，所犯構成要件相同，顯係基於概括犯意為之，均應
    依連續犯規定論以一罪，並依法加重其刑，而所犯電信法第五十六條第二項之罪
    與上開刑法第二百十六條、第二百二十條、第二百十條之行使準私文書二罪間為
    想像競合犯，應從一重之刑法第二百十六條、第二百二十條、第二百十條之連續
    行使準私文書罪論（參見最高法院八十八年一月十九日八十八年度第一次刑庭會
    議決議），公訴人認被告另有將右開行動電話序號及內碼燒拷於扣案之行動電話
    機具之犯行，經查：被告否認此部份之犯行，且無其它積極證據證明被告有盜拷
    他人行動電話序號及內碼犯行，公訴之此部分犯罪事實，無證據足資證明，惟公
    訴人認此部分與右開有罪部分，屬裁判上一罪關係，故不另為無罪之諭知，又公
    訴人起訴雖未論及行使準私文書部分，但此部分既與起訴部分有裁判上一罪之關
    係，基於審判不可分之原則，本院自得併予審判。原審予以論罪科刑固非無見，
    惟查，被告並無盜拷他人行動電話序號及內碼行為，原審誤為有此行為，即有未
    洽，被告上訴否認犯罪，固不足取，惟原判決既有可議，自應由本院撤銷改判。
    爰審酌被告犯罪動機、目的、手段、撥打盜拷行動電話盜用他人電信設備所得利
    益及對合法租用人甲○○及中華電信股份有限公司所生損害及犯罪後態度等一切
    情狀，量處被告如主文第二項所示之刑。又被告所犯偽造準私文書罪，為最重本
    刑五年以下有期徒刑之罪，其犯罪後，刑法第四十一條已於九十年一月十日修正
    公布，同年月十二日生效，其第一項前段規定「犯最重本刑為五年以下有期徒刑
    以下之刑之罪，而受六個月以下有期徒刑或拘役之宣告，因身體、教育、職業、
    家庭之關係或其他正當事由，執行顯有困難者，得以一元以上三元以下折算一日
    ，易科罰金。」較之修正前規定「犯最重本刑為三年以下有期徒刑以下之刑之罪
    ，而受六月以下有期徒刑或拘役之宣告，因身體、教育、職業或家庭之關係，執
    行顯有困難者，得以一元以上三元以下折算一日，易科罰金。」，自以新法較有
    利於被告。依刑法第二條第一項規定，自應適用新法，併諭知易科罰金之折算標
    準，以資懲儆。扣案000000000號之盜拷行動電話機具乙具，應依電信
    法第六十條規定併予宣告沒收。
三、被告經合法傳喚無正當理由不到庭，爰不待其陳述，逕行判決。
據上論斷，應依刑事訴訟法第三百六十九條第一項前段、第三百六十四條、第二百九
十九條第一項前段、第三百七十一條，電信法第五十六條第一項、第六十條，刑法第
二條第一項但書、第二條第一項前段、第十一條前段、第四十一條、第五十六條、第
二百十六條、第二百二十條第三項、第二百十條，判決如主文。
本案經檢察官郭弘佑到庭執行職務
中      華      民      國      九十      年    十二    月    三十一    日
                              臺灣高等法院刑事第十一庭
                                  審判長法  官  陳  炳  彰
                                        法  官  王  詠  寰
                                        法  官  徐  培  元
右正本證明與原本無異。
如不服本判決應於收受送達後十日內向本院提出上訴書狀，其未敘述上訴之理由者並
得於提起上訴後十日內向本院補提理由書（均須按他造當事人之人數附繕本）。
                                        書記官  賴  淑  真
中      華      民      國    九十一     年      一     月      二      日
附錄：本判決論罪科刑法條全文
刑法第二百十六條
行使第二百十條至第二百十五條之文書者，依偽造、變造文書或登載不實事項或使登
載不實事項之規定處斷。
刑法第二百二十條
在紙上或物品上之文字、符號，依習慣或特約，足以為表示其用意之證明者，關於本
章之罪，以文書論。
刑法第二百十條
偽造、變造私文書，足以生損害於公眾或他人者，處五年以下有期徒刑。
八十八年十一月三日修正前電信法第五十六條第一項
意圖為自己或第三人不法之利益，以有線、無線或其他電磁方式，盜接或盜用他人電
信設備通信者，處五年以下有期徒刑、拘役或科併科新台幣十五萬元以下罰金。


司法院資訊處製作；財團法人民間司法改革基金會備份。
